臺灣花蓮地方法院民事簡易判決  
111年度花簡字第14號
原      告  和泰產物保險股份有限公司

法定代理人  莊瑞德

訴訟代理人  汪智偉
被      告  林金德
訴訟代理人  王泰翔律師(法扶律師)
上列當事人間請求侵權行為損害賠償事件，本院於民國111年4月
20日言詞辯論終結，判決如下：
    主  文
一、被告應給付原告新臺幣(下同)347,959元，及自民國(下同)1
    10年9月29日起至清償日止，按年息百分之5計算之利息。
二、原告其餘之訴駁回。
三、訴訟費用4,300元由被告負擔3,750元，餘由原告負擔。
四、本判決原告勝訴部分得假執行。但被告如以347,959元為原
    告預供擔保得免為假執行。
五、原告其餘假執行之聲請駁回。
    事 實 及 理 由
一、原告訴之聲明：被告應給付原告394,851元，及自起訴狀繕
    本送達翌日即110年9月29日(卷145頁)起至清償日止，按年
    息百分之5計算之利息；請依職權宣告假執行。主張：
(一)被告於108年10月22日駕駛車號00-0000號自用小客貨車，行
    經花蓮縣○○鎮○○路○○○路○○號誌路口，因左方車未讓右方車
    先行，與原告承保車體損失險、由張志龍駕駛之車號000-00
    00號自用小客車(下稱系爭車)發生碰撞，致系爭車受損嚴重
    。系爭車送交估修金額為622,073元(零件482,320元、工資8
    1,356元、烤漆58,397元)，已逾保單條款規定之維修上限(
    即逾新車保險金額50%以上)，經被保險人張志龍將系爭車辦
    理報廢完畢，原告依保險契約賠付全損保險理賠金622,073
    元，另扣除車輛報廢後之殘體拍賣所獲金額58,000元，原告
    實際支付保險理賠金額為564,073元。被告就本件事故應負7
    0%責任，故被告應賠償394,851元。原告已依保險契約約定
    理賠完畢，得依保險法第53條第1項、民法第184條第1項前
    段、第191條之2、第196條規定，代位請求被告賠償。
(二)張志龍所提刑事附帶民事起訴狀，僅就系爭車禍事故所生之
    醫療費用、工作損失及精神慰撫金向被告請求賠償，並未包
    含原告已取得代位求償權之汽車維修費用，故張志龍與被告
    於109年10月26日在鈞院109年度花原簡字第45號事件所為和
    解內容並不拘束原告，也不影響原告之代位請求權。車輛相
    互碰撞所生之損害，不能單純僅以撞擊點表面判斷受損情形
    ，系爭車受損照片所示之受損狀況，即為遭被告碰撞後所生
    之損害，因受損情形嚴重，最終依保險契約車輛以報廢處理
    。
二、被告答辯聲明：原告之訴駁回；如受不利判決願供擔保請准
    宣告免為假執行。辯稱：
(一)張志龍與被告就108年10月22日發生之車禍案件，業經鈞院1
    09年度花原簡字第45號案件和解成立，內容為：「林金德
    願給付張志龍8萬元(當庭給付)。、劉吉運願給付張志龍4
    萬元(當庭給付)。張志龍其餘請求拋棄。」是張志龍已於
    該案拋棄對被告之其餘請求權，而免除對被告之損害賠償責
    任，原告應無代位求償權可資主張。
(二)依鈞院調取之交通事故調查筆錄，車禍當時張志龍沿榮開路
    東往西直行，被告沿復興路南往北直行，被告行經路口有踩
    煞車並鳴喇叭，快過路口時張志龍車輛自右側高速行駛而來
    ，致被告閃避不及因而發生事故。被告車上載有8人，且為
    自小客貨車，依照經驗法則車速不致過快，而被告之車輛係
    撞擊張志龍車輛之側面，顯見張志龍車速過快始生此結果，
    被告之供述應較張志龍可採，是本件車禍被告應無過失。原
    告應舉證證明被告有7成之過失責任。對被告無照駕駛沒有
    意見，交通部公路總局臺北區監理所花東區車輛行車事故鑑
    定會鑑定意見認為被告是肇事主因，被告不同意，本件事故
    是因為張志龍行駛過快導致被告不及煞車。
(三)原告固提出東部汽車股份有限公司美崙服務廠之估價單，然
    就共計280項工項之維修必要性，未見其舉證以實其說。例
    如車頭、右前門顯然無任何撞擊痕跡，估價單中仍見右前門
    之維修項目、引擎蓋拆裝等。且依卷附資料照片，車禍撞擊
    後造成車體外鋼板凹陷，然修理項目多為內裝零件、車內座
    椅之更換，亦不見原告舉證說明其必要性，自難以單一廠商
    估價單，即認此為恢復原狀之必要費用。系爭車為108年1月
    出廠，更換零件為舊換新品，應計算折舊。原告主張已理賠
    622,073元、報廢後僅售58,000元，均未提出任何證明，更
    未舉證車價僅餘58,000元之依據，自難憑採。
三、本院之判斷：經本院調閱車禍事故資料(卷73至137頁)及審
    酌原告提出之事證(道路交通事故當事人登記聯單、初步分
    析研判表、行車執照、駕駛執照、估價單、車輛異動登記書
    、照片、車險理賠計算書、汽車保險理賠申請書、匯款收執
    聯、報廢汽車買賣契約書、汽車保險單、賠款同意書、賠款
    明細查詢、保單條款等；卷19至61、193至205、215至220頁
    )，堪信原告主張之事實為真實。
  1.系爭車禍事故的發生，是因被告駕車沿花蓮縣鳳林鎮復興路
    由南往北方向，行駛至該路與榮開路無無號誌交岔路口，左
    方車未暫停讓右方車先行(道路交通安全規則第102條第1項
    第2款)，與張志龍駕駛系爭車沿榮開路由東往西方向行駛至
    該路口發生碰撞，致系爭車受損、張志龍受傷，被告顯有過
    失，且為主要肇事責任；而駕駛系爭車之張志龍行經無號誌
    之交岔路口，未減速慢行，作隨時停車之準備(道路交通安
    全規則第93條第1項第2款)，亦與有過失。交通部公路總局
    臺北區監理所花東區車輛行車事故鑑定會花東區0000000案
    鑑定意見亦認被告為肇事主因，張志龍為肇事次因。經本院
    斟酌上開情形、雙方過失情節綜合所有證據，認被告、張志
    龍對車禍之發生應各負百分之70、百分之30之過失責任。被
    告辯稱其無過失難認有理。
  2.系爭車維修費用如原告前述主張之金額，系爭車遭被告所駕
    車輛的車頭撞擊左側車身，再失控往右方擦撞電線桿致右側
    車身亦受損、車後方擋風玻璃全破、後保險桿受損(卷86至9
    3頁照片、111頁筆錄)，維修估價單中右前門、引擎蓋、內
    裝零件、車內座椅等費用應屬必要費用；其中零件費用482,
    320元，依民法第196條規定、最高法院77年度第9次民事庭
    會議決議(一)，以新零件更換舊零件之零件折舊部分非屬必
    要費用，應予扣除。依行政院所頒固定資產耐用年數表及固
    定資產折舊率表之規定，自小客車之耐用年數為5年，系爭
    車自108年1月出廠(卷23頁)至車禍發生日108年10月22日，
    使用期間為10個月，依平均法計算零件扣除折舊後為415,33
    1元(計算式：〈0000000000000／6〉×1/5×10/12＝66989，00000
    0000000＝415331，元以下四捨五入)，加上修復該車之工資
    及烤漆費用，該車因毀損所減少之價額為555,084元(415331
    ＋81356＋58397＝555084)，扣除系爭車報廢後殘體拍賣金額58
    ,000元為497,084元(000000000000＝497084)，再依民法第21
    7條第1項與有過失之規定，按過失比例減輕被告之賠償金額
    後，被告應賠償347,959元(497084×0.7＝347959)。此為本院
    准許原告依保險法第53條第1項規定代位請求之金額，並依
    民事訴訟法第389條第1項第3款規定及被告聲請宣告假執行
    及免為假執行，逾此部分之請求即無理由，應併原告假執行
    之聲請予駁回，暨核定訴訟費用為第一審裁判費4,300元。
  3.本院109年度花原簡字第45號事件為張志龍對被告(林金德)
    、劉吉運起訴，就張志龍因系爭車禍事故受傷請求醫療費用
    、工作損失及精神慰撫金之事件，此經調閱該事件卷宗核閱
    屬實，故該事件之兩造於109年10月26日成立訴訟上和解(卷
    183至185頁)，張志龍所拋棄之其餘請求權，自不包含系爭
    車受損之損害賠償請求權，故原告仍得代位張志龍為請求。
    本件事證已明，被告聲請傳喚車上乘客即表妹紀秋香，欲證
    明車禍發生情形(卷221頁)，核無必要，併予說明。
中　　華　　民　　國　　111 　年　　5 　　月　　13　　日
                        臺灣花蓮地方法院花蓮簡易庭
                              法  官  楊碧惠
以上正本係照原本作成。
如不服本判決，應於送達後20日內，向本院提出上訴狀並表明上
 訴理由(均須按他造當事人之人數附繕本並繳納上訴裁判費)。 
如委任律師提起上訴者，亦應一併繳納上訴審裁判費。
中　　華　　民　　國　　111 　年　　5 　　月　　13　　日
                              書記官  吳琬婷